臺灣高雄地方法院民事判決　九十年訴字第二五一五號
　　原　　　告　乙○○
　　被　　　告　甲○○
右當事人間請求侵權行為損害賠償事件，原告提起刑事附帶民事訴訟，經本院刑事庭
裁定移送前來，本院判決如左：
    主      文
被告應給付原告新台幣玖拾貳萬壹仟伍佰壹拾柒元，及自民國九十年四月二十日起至
清償日止，按年息百分之五計算之利息。
原告其餘之訴駁回。
訴訟費用由被告負擔五分之三，餘由原告負擔。
本判決第一項於原告以新台幣拾壹萬元供擔保後，得假執行。
原告其餘假執行之聲請駁回。
    事實及理由
一、原告主張：被告曾於民國八十七年十二月間與原告之夫黃炳鏞同處一室，經原告
    會同警方當場查獲而涉妨害家庭罪嫌，嗣原告於偵查中撤回告訴而經檢察官為不
    起訴處分；因原告深信其夫黃炳鏞與被告有不正常之關係，乃於八十九年十一月
    四日下午五時三十分許，前往高雄巿楠梓區○○路三一七巷七號八樓即被告租住
    處欲找被告質問，適在前揭巷口附近發現被告正欲開車離去，為阻止被告離去，
    原告乃伸手拉住被告，被告憤而推開原告，二人互相推拉之際，被告竟萌生傷害
    之犯意，緊抓住原告之右手臂，再以口猛力緊咬原告之右手食指遠端，致原告受
    有右手食指遠端指骨遭截斷三分之二之傷害；上開事實，業經本院九十年度訴字
    第五一七號及台灣高等法院高雄分院九十年度上訴字第一五三四號刑事判決被告
    傷害人之身體，並處有期徒刑六月在案，為此爰依民法第一百八十四條第一項前
    段、一百九十三條及一百九十五條第一項之規定，請求下列之損害：
    （一）醫療費用：新台幣（下同）一萬一千六百零九元。
    （二）交通費用：原告因前開傷勢至高雄市文雄醫院就診二十二次，每趟計程車
          費三百元，來回共計四十四趟，合計一萬三千二百元。
    （三）減少勞動能力之費用：原告因上述傷勢受有減少勞動能力之損害，自得請
          求由八十九年十一月起每月給付三千元至一百零四年八月即原告屆滿法定
          退休年齡六十歲止，計一百七十八個月，合計五十三萬四千元。
    （四）精神慰撫金：九十萬元。
    （五）綜上，原告請求被告應給付一百四十五萬八千八百零九元，及自起訴狀繕
          本送達被告之翌日起至清償日止，按年息百分之五計算之法定遲延利息，
          並陳明願供擔保，請准宣告假執行。
二、被告則辯稱：原告之傷勢乃因其清理機械不慎造成，並非被告咬傷，原告實因八
    十八年間撤回妨害家庭刑事案件，心生不甘，故常至被告住處敲打房門，被告均
    不予理會，因而對被告懷恨已久，今借工作受傷，達陷害被告之目的，且原告為
    今良機械企業有限公司之老闆娘，應無減少勞動能力等語，並聲明原告之訴駁回
    。
三、原告主張被告於前揭時地，以口咬斷原告之右手食指遠端，致原告受有右手食指
    遠端指骨遭截斷三分之二之傷害，被告則否認有咬傷原告，並辯稱原告之傷勢乃
    因其清理機械不慎所造成云云，經查：
    （一）上揭事實業據原告於前揭刑事案件偵、審及本件審理中迭次到庭指訴明確
          ，且原告遭被告咬傷後至醫院就診之情節，復經證人楊錫添即於案發當天
          為被告實施急救及縫合手術之文雄醫院醫師在本院九十年度訴字第五一七
          號刑事案件審理中證述在卷（詳後述），並有診斷證明書（本院卷第十二
          頁）、醫療費用證明書（附民卷第六頁）各一紙、手指截斷之照片三幀（
          本院卷第一三頁）及門診收據二十二紙為證（詳附民卷第七、八頁）附卷
          可稽。
    （二）被告於偵查中即自承：當天我要開車腳剛踏進車內，原告就抓過來，致我
          臉部受傷，原告還抓我衣服，我與其發生拉扯，但沒咬她等語（詳偵卷第
          一七頁背面筆錄），又證人即原告之夫黃炳鏞，亦於偵查中證稱：被告與
          原告發生爭執時我並未在場，但後來我經過時，看到被告、原告臉部都有
          受傷等語（見偵卷第二五頁背面筆錄），復在本院到庭証稱：我是因路過
          ，看到兩造在巷口互相拉扯，於是我把他們兩個架開等語（本院卷第八一
          頁），另其於台灣高等法院高雄分院九十年度上訴字第一五三四號刑事案
          件中，亦證述大致相同（見該卷第三十頁），上開供述及證詞，均與原告
          主張有關其伸手欲阻止被告離去而與被告拉扯之間，遭被告以口咬傷食指
          當時發生之經過情節互核，足見原告所主張其遭被告以口咬傷前與被告發
          生拉扯爭執之情節確有其事。
    （三）證人即文雄醫院醫師楊錫添，在本院九十年度訴字第五一七號刑事案件審
          理中證稱：原告於八十九年十一月四日晚上七點十分到我醫院來就診，當
          時她右手食指手指頭的遠位指骨遭截斷約三分之二，傷口有出血情況，我
          幫她把傷口修理整齊、清創、止血縫合，按我判斷應該是被尖銳的銳器所
          傷，但應不是很尖銳，傷口還有點不規則而必須清創，從傷口不規則的情
          形來看，據原告稱係遭人以口咬傷一節，則可能性相當高。當天原告並未
          帶斷裂的指頭到院，且她的傷口呈不規則狀，所以無法縫合。當天乙○○
          是在晚上六點四十五分來掛急診，當時病人指述遭先生情婦咬傷食指，這
          是護理紀錄所記載等語（詳該卷二九頁之訊問筆錄）。被告雖提出被保險
          人係原告之勞工保險給付申請書、核定通知書及殘廢診斷書各一份（本院
          卷第四四、四七頁），其上被保險人（即原告）自填之傷害原因為工作時
          不慎遭機械截肢等語，並辯稱：由該勞保診斷書所載可証原告之傷害並非
          伊造成的云云，惟原告陳明：係伊去文雄醫院就診時，醫生說該傷勢可請
          領勞工保險給付，故伊就填寫勞工給付申請書，且伊想勞工保險應為工作
          受傷始可請領，是伊即填寫清理機械不慎遭截肢等語（本院卷第八○頁）
          ，而証人洪隆平即前開勞工保險殘廢診斷書之診斷醫師亦證述：「（原告
          所受之傷是否可請領勞保給付？）可以，我們不會主動跟病人提，但是如
          果病人有向我們提起，我們就會跟病人說，原告於八十九年十二月十三日
          有向我們申請開立殘廢診斷書，九十年四月份又另向本院申請開立普通診
          斷證明書，而前者殘廢診斷證明書通常是要申請殘廢的勞保給付，故原告
          如有申請該診斷證明書，而我們勢必會向原告提起勞保給付的相關問題。
          」等語（本院卷第九四頁）；另證人黃俊瀛即原告之子復證稱：原告受傷
          當天與其聯絡，謂原告之手指遭被告咬傷，且家裏是作機械買賣，並無操
          作機械等語（本院卷第九七頁）；本院參酌文雄醫院醫師楊錫添關於原告
          之手指截斷從傷口不規則的情形來判斷，係遭咬傷之可能性相當高，及該
          醫院洪隆平醫師曾告知原告可請領勞工保險給付之證述，另原告受傷當天
          曾電告其子黃俊瀛謂其傷勢為遭被告咬傷，及原告家中並無操作機械等情
          ，並審酌吾人日常生活經驗，國人對公辦保險制度常有以不實事項請領保
          險給付以免繳付保費而無回收之錯誤心態等情而斷，原告之主張應屬可採
          ，從而本院認定原告前揭傷勢，確係遭被告咬傷。被告以該勞保診斷書之
          記載而辯稱：原告所受之傷害並非伊所為云云，尚無足採。
四、按因故意或過失，不法侵害他人之權利者，應負損害賠償責任；不法侵害他人身
    體、健康者，對於被害人因此喪失或減少勞動能力或增加生活上需要時，應負損
    害賠償責任；而情節重大者，被害人雖非財產上之損害，亦得請求賠償相當之金
    額，民法第一百八十四條第一項前段、第一百九十三條第一項、第一百九十五條
    第一項分別定有明文。查原告既因被告咬傷受有前述傷害，則原告之受傷與被告
    之傷害行為間即有相當因果關係，已如前述，從而原告本於侵權行為法則，請求
    被告應賠償損害，自屬於法有據。至於原告請求被告給付各項損害，是否准許，
    分述如次：
    （一）醫療費用：原告主張其因前揭傷害，至文雄醫院就診，共支出醫療費用一
          萬一千六百零九元，業據其提出文雄醫院醫療費用證明書一紙（附民卷第
          六頁）為證，被告就此亦不爭執（本院卷第九五頁），自堪信為真實。
    （二）交通費用：原告另主張其至文雄醫院就診二十二次，來回計程車資共支出
          一萬三千二百元，惟此節業據被告否認，而原告亦陳明就車資部分無法舉
          證（本院卷第九五頁），從而此部分費用，尚難准許。
    （三）減少勞動能力費用：原告主張上開傷害案件發生前，在今良機械企業有限
          公司擔任內部業務之工作，每月薪資一萬元，因該傷勢而有減少勞動能力
          之損害等情，被告雖辯稱該公司為原告之夫黃炳鏞開設，原告為老闆娘，
          故無減少工作能力云云，惟夫妻共同經營事業，乃社會常見之現象，如謂
          妻因此即無收入，則顯與事實不符，且原告主張之收入較基本工資尚低，
          另原告尚提出八十九年度之各類所得各類所得扣繳暨免扣繳憑單一紙為證
          （本院卷第八五頁），該憑單之給付總額為十二萬元，故本院認定原告之
          月薪確為一萬元，被告之抗辯，不足採信。此外，原告受有右手指遠端指
          骨截斷之傷害，亦有診斷證明書附卷可證（本院卷第一二頁），且該傷勢
          經本院函查之結果，據文雄醫院回函載：原告之傷勢屬於一手食指喪失機
          能－指近位指節間關節喪失生理運動範圍二分之一以上者或該指之末節切
          斷達二分之一以上者，有該院九十年十月二日（九○）文雄字第○五八號
          函附卷可按（本院卷第一八頁）；參酌勞工保險殘廢給付標準表，該傷勢
          屬障害項目第一百零三項、殘廢等級第十二級，喪失勞動能力程度為百分
          之三○‧七六；而原告係四十四年八月二十八日出生，有戶籍謄本在卷可
          稽（本院卷第一○一之一頁），依勞動基準法第五十四條第一項第一款法
          定退休年齡六十歲計算，可工作至一百零四年八月二十七日止，而上開傷
          害事件係發生於八十九年十一月四日，從而至八十九年底計一‧九月【1+
          （27÷30＝0.9）＝1.9】；而九十年至一百零三年計一六八月（12×14＝
          168）；另至一百零四年八月二十七日止計七‧九月【7＋（27÷31＝0.9
          小數點一位以下四捨五入）＝7.9】；綜上合計一七七‧八月（1.9＋168
          +7.9＝177.8）。依霍夫曼計算式扣除中間利息後，原告可請求減少勞動
          能力之損害額為四十萬九千九百零八元｛【10000×132.00000000（此為
          一七七月之霍夫曼係數）＋10000×0.8×（133.00000000－000.00000000
          ）】＝0000000（小數點以下四捨五入）×30.76％＝409908小數點以下四
          捨五入｝。
    （四）精神慰撫金：原告因前揭刑事案件受有右手食指遠端指骨遭截斷之傷害，
          外觀自有嚴重之影響，精神上復因該傷害受有重大之痛苦，自不待言，另
          被告於上揭刑事案件發生後，自始均否認有傷害之行為。爰審酌原告為前
          鎮高中畢業、目前任職於今良機械企業有限公司、月薪一萬元、名下尚有
          不動產一棟，被告為新民商職畢業、目前無業、九十年度打零工所得二千
          七百十六元、名下無其他財產（詳本院卷第九六、一○一頁）；以兩造之
          教育程度、經濟狀況、身分、地位、加害之程度等情考量，認原告請求精
          神慰撫金，以五十萬元為適當。
    （五）綜上所述，原告可請求之損害額為九十二萬一千五百十七元（11609+
          409908+500000＝921517）。
五、綜上所述，原告本於侵權行為法則，請求被告應給付九十二萬一千五百十七元，
    及自起訴狀繕本送達被告之翌日即九十年四月二十日起至清償日止，按年息百分
    之五計算之法定遲延利息，為有理由，應予准許，逾此範圍之請求為理由，應予
    駁回。又原告陳明願供擔保請准宣告假執行，就原告勝訴部分，經核無不合，爰
    酌定相當擔保金額准許之，至於原告敗訴部分，其假執行之聲請，已失所附麗，
    應予駁回。
六、結論：本件原告之訴為一部有理由，一部無理由，並依民事訴訟法第七十九條但
    書、第三百九十條第二項，判決如主文。
中　　　華　　　民　　　國　　九十一　　年　　　三　　　月　　　六　　　日
                              臺灣高雄地法院民事第五庭
~B法　　　官　吳為平
右為正本係照原本作成。
如對本判決上訴，須於判決送達後廿日內向本院提出上訴狀。
中　　　華　　　民　　　國　　九十一　　年　　　三　　　月　　　六　　　日
~B法院書記官　陳昱良
